【裁判字號】    95,台抗,758
【裁判日期】    951214
【裁判案由】    宣告破產
【裁判全文】
最高法院民事裁定              九十五年度台抗字第七五八號
再 抗告 人  甲○○
                    送達代收.
                    路396號.
訴訟代理人  陳水聰律師
上列再抗告人因聲請宣告破產事件，對於中華民國九十五年九月
十四日台灣高等法院高雄分院裁定（九十五年度破抗字第二五號
），提起再抗告，本院裁定如下：
    主  文
原裁定廢棄，應由台灣高等法院高雄分院更為裁定。
    理  由
本件原法院以：查再抗告人至民國九十五年五月間共積欠國泰世
華商業銀行等十一家銀行約新台幣（下同）五百零六萬八千四百
七十四元之債務，而其資產僅餘四十四萬三千一百元（現金四十
萬三千一百元與三部機車值四萬元），自堪信其有負債之事實。
而再抗告人目前失業而無收入，則其主張其資產及所得顯已不能
清償其債務，亦非不可採信。惟依破產法第一百四十八條規定之
意旨，若債務人之財產雖可勉強組成破產財團，但如預見縱經進
行破產程序，該破產財團之財產顯仍不足清償破產財團費用及財
團債務時，即應認無宣告破產之實益，而無待宣告破產後再另為
宣告破產終止之必要。次查，再抗告人得以構成破產財團之財產
，依其所述現金四十萬三千一百元之有無，未據舉證證明，且其
本身尚需扶養小孩仍有生活費需支付，縱有該現金用以支付破產
管理人之報酬及相關破產程序之費用後，其得用以實際清償債權
之數額與現有之債權額相較，應尚不及十％左右，經斟酌其債務
發生之原因及債權得受償之比例，若准予破產而使其得以免除其
餘超過九十％約四百五十餘萬元之債務，實難認符合債權債務間
相對之衡平。再抗告人提出構成破產財團之財產，尚難認達宣告
破產之實益，且在破產法第一百四十九條規定破產效力係強制免
責之情形下，亦未能認再抗告人已符合破產機制之本旨，則在再
抗告人未能提出其他較為合理且有清償實益之破產財團前，實難
准為破產之宣告等詞，因而維持台灣高雄地方法院（下稱高雄地
院）駁回再抗告人破產聲請之裁定，駁回其抗告。
按破產，對於債務人不能清償債務者宣告之；法院對於破產之聲
請，在裁定前，得依職權為必要之調查，並訊問債務人、債權人
及其他關係人，破產法第五十七條及第六十三條第二項分別定有
明文。而同法第一百四十九條前段規定，破產債權人依破產程序
已受清償者，其債權未能受償之部分，請求權視為消滅，乃破產
終結對破產人效力之規定，當非是否宣告破產所應斟酌。本件再
抗告人主張其現有財產為四十四萬三千一百元乙節，並未提出證
據以資證明，原法院未依破產法第六十三條第二項規定自行或命
高雄地院為必要之調查，復未查明如宣告破產所生之財團費用及
財團債務為何？以資審認破產財團之財產是否不敷清償財團費用
及財團債務，遽以宣告破產不應斟酌之事項，而以上述理由認再
抗告人無受破產宣告之實益，否准再抗告人破產之聲請，尚難認
與上開規定無違。再抗告論旨，指摘原裁定適用法規顯有錯誤，
且所涉及之法律見解具有原則上之重要性，求予廢棄，不能認為
無理由。
據上論結，本件再抗告為有理由。依破產法第五條，民事訴訟法
第四百九十五條之一第二項、第四百七十七條第一項、第四百七
十八條第二項，裁定如主文。
中    華    民    國  九十五  年   十二   月   十四   日
                      最高法院民事第八庭
                          審判長法官  朱  建  男
                                法官  顏  南  全
                                法官  許  澍  林
                                法官  鄭  傑  夫
                                法官  蘇  清  恭
      本件正本證明與原本無異
                                      書  記  官
中    華    民    國  九十五  年   十二   月  二十七  日
                                                      Ｅ


司法院資訊處製作；財團法人民間司法改革基金會備份。
